最高法院刑事判決　　　　　　　　九十四年度台上字第一六號
　　上　訴　人　甲○○
　　　　　　　　　　　　樓
　　送達代收人　周金城律師
　　　　　　　　　　　　　　段.
上列上訴人因偽造文書案件，不服台灣高等法院高雄分院中華民
國九十三年十月二十日第二審更審判決（九十三年度重上更(四)字
第四三號，起訴案號：台灣高雄地方法院檢察署八十七年度偵字
第一六四七八號），提起上訴，本院判決如下：
    主  文
原判決撤銷，發回台灣高等法院高雄分院。
    理  由
本件原判決認定上訴人甲○○，係高雄市新興區○○○路三之一
號「異次元玩具城」之負責人，從事電視遊樂器、各類遊戲軟體
買賣，其知情「 SEGA 」係日商西雅企業股份有限公司（下稱西
雅公司）向經濟部中央標準局（嗣改名智慧財產局）取得註冊號
數第二四九０七０號之商標專用權，指定使用於商標法施行細則
第二十七條第八十類之電腦、硬體、軟體、電腦用磁帶磁碟、電
視遊樂器程式卡帶等商品，專用期限自民國七十三年七月一日起
至八十三年六月三十日止，續延至九十三年六月三十日止；及「
PLAY STATION」係日商蘇妮股份有限公司（下稱蘇妮公司）向經
濟部中央標準局取得註冊號數第00000000號之商標專用
權〔業由蘇妮公司於八十四年三月間移轉登記予日商新力電腦娛
樂股份有限公司（下稱新力公司）〕，指定使用於商標法施行細
則第二十四條第七十二類之電腦、錄有電腦程式之磁碟、磁卡、
磁帶及光碟之商品，專用期限自八十四年三月一日起至九十四年
二月二十八日止；以及（ P.S. 設計圖）係新力公司向經濟部中
央標準局取得註冊號數第00000000號之商標專用權，指
定使用於商標法施行細則第四十九條第九類之電腦、錄有電腦程
式之卡帶、光碟及卡匣等商品，專用期限自八十五年三月十六日
起至九十五年三月十五日止。詎上訴人明知綽號「小傑」之不詳
姓名年籍之成年男子向其兜售如附表所示之光碟，經由電腦遊戲
主機執行後，畫面會出現西雅、新力公司所享有如附表所示商標
外，及出現「Licensed by Sony Computer Entertainment Inc.
」、「Produced by or underLicensed from Sega Enterprises
. LTD 」等表示經西雅、新力公司生產、授權等足以表示一定用
意之證明文字，且該光碟均係不詳姓名者未經西雅、新力公司之
授權而在同一商品，使用相同於西雅、新力公司註冊商標之仿冒
品，竟意圖營利，基於販賣盜版仿冒西雅、新力公司商品、行使
偽造準私文書之概括犯意，於八十七年六月十五日，在異次元玩
具城，向綽號「小傑」之成年男子，以每片新台幣（下同）三十
七元之價格，購入仿冒西雅公司、新力公司享有商標專用權之遊
戲光碟片，再以每片五十元之價格出售與不特定人，以行使該偽
造表示生產、授權等用意之文書，足生損害於西雅公司及新力公
司。嗣於八十七年六月二十四日上午十一時三十分許，經法務部
調查局高雄市調查處派員於上址查獲，並扣得盜拷之「SEGA」光
碟片三千四百三十七片、盜拷之「PLAY STATION」光碟片四千一
百三十八片等情。因而撤銷第一審判決，改判論處上訴人連續行
使偽造私文書，足以生損害於他人罪刑。固非無見。
惟查，(一)、原判決（第七頁第十八行至第八頁第六行）理由論述
：「被告行為時之著作權法第九十三條第三款、第八十七條之明
知為侵害著作權之物，意圖營利而交付之方法侵害他人之著作權
罪，係屬告訴乃論罪（新法係於九十二年六月九日修正公布，該
法條之罪始列為公訴罪），而告訴人並未就被告違反著作權法部
分一併提出告訴，故本院尚不得就被告所犯違反著作權法之部分
處斷，附此敘明。」云云。但修正前或現行著作權法第一百條、
第九十四條均規定，以犯該法第九十三條之罪為常業者，非屬告
訴乃論之罪。依原判決所云，上訴人既經營「異次元玩具城」，
從事電視遊樂器、各類遊戲軟體及相關週遑設備買賣，顯有相當
之規模；且被查獲之盜版遊戲光碟又多達三千四百三十七片及四
千一百三十八片，足徵交易量似乎不小，是上訴人是否以犯修正
前著作權法第九十三條第三款之罪為常業，而應依同法第九十四
條論罪？即非無深入研求之餘地。倘上訴人係犯該第九十四條之
罪，即非屬告訴乃論，而為起訴效力所及，應併予審究。乃原判
決對此未詳細論述，逕為上述論斷，難謂無理由不備及判決不適
用法則之嫌。(二)、原判決理由（第八段）敘述，關於檢察官移送
併辦之上訴人於八十九年二月二十三日、八十九年四月二十七日
在同址兩度被查獲販賣盜版光碟部分之犯行，與本件八十七年六
月二十四日查獲之犯行相距一年八月或一年十月之久，因認後兩
次犯行與本件犯行不構成連續犯，不得併為審理云云。但八十九
年二月二十三日及八十九年四月二十七日僅係上訴人被警察查獲
之日期，究竟本件犯行於八十七年六月二十四日被查獲之後，上
訴人又於何時再開始實施販賣盜版光碟之犯行，以及其是否基於
概括之犯意為之，方為判斷第二、三次犯行與本件犯行究否構成
連續犯之關鍵，原審未詳細審究，逕依其被查獲之日期為上述論
斷，尚嫌理由不備。上訴人上訴意旨，指摘原判決不當，非無理
由，應認仍有撤銷發回更審之原因。至原判決認為「不另為無罪
諭知」、「不另為免訴之諭知」部分，因與發回之有罪部分，有
審判不可分之關係，爰併予發回更審。附此敘明。
據上論結，應依刑事訴訟法第三百九十七條、第四百零一條，判
決如主文。
中　　華　　民　　國　九十四　年　　一　　月　　六　　日
            最高法院刑事第六庭
                審判長法官  吳　雄　銘
                      法官  池　啟　明
                      法官  石　木　欽
                      法官  郭　毓　洲
                      法官  吳　三　龍
      本件正本證明與原本無異
                          書  記  官
中　　華　　民　　國　九十四　年　　一　　月　　十　　日
                                                      Ｌ
